【裁判字號】    98,交聲,454
【裁判日期】    980527
【裁判案由】    聲明異議
【裁判全文】
臺灣臺南地方法院交通事件裁定         98年度交聲字第454號
移送機關    交通部公路總局嘉義區監理所麻豆監理站
異議人即
受處分人    甲○○
上列受處分人因違反道路交通管理處罰條例案件，對於交通部公
路總局嘉義區監理所麻豆監理站民國98年4月2日所為之裁決處分
（處分案號：麻監裁罰字第裁75-ZDA070007號），聲明異議，本
院裁定如下：
    主  文
異議駁回。
    理  由
一、原處分意旨略以：異議人即受處分人甲○○（下稱異議人）
    駕駛車牌號碼７９６７－ＵＷ號自用一般小客車，於民國九
    十八年二月九日十八時五十分許，行經國道一號南下二四八
    ．一公里路段時，行車速限一百一十公里，經測時速一百二
    十四公里，超速十四公里，行車速度超過規定之最高時速未
    滿二十公里，經雷達測速照相後由國道公路警察局第四警察
    隊斗南分隊警員逕行製單舉發，嗣經移送機關即交通部公路
    總嘉義區監理所麻豆監理站以其違規事證明確，依照道路交
    通管理處罰條例第三十三條第一項第一款、第六十三條第一
    項第一款及違反道路交通管理事件統一裁罰標準表等規定，
    裁處異議人罰鍰新臺幣（下同）三千元，並記違規點數一點
    等語。
二、本件異議意旨略以：異議人因於旅遊途中舊疾復發，所攜帶
    慢性病藥已用完，急需回家吃藥，故回程時開車稍快，致遭
    被無情拍照舉發，望體諒人性生理需求及國民生活困頓之適
    ，因而為此聲明異議，請求撤銷原處分等語。
三、按汽車行駛於高速公路、快速公路或設站管制之道路，不遵
    使用限制、禁止、行車管制及管理事項之管制規則，而有行
    車速度超過規定之最高速限或低於規定之最低速限之行為者
    ，處汽車駕駛人三千元以上六千元以下罰鍰，並記違規點數
    一點，道路交通管理處罰條例第三十三條第一項第一款、第
    六十三條第一項第一款分別定有明文。
四、經查：
(一)、異議人駕駛車牌號碼７９６７－ＵＷ號自用一般小客車，於
    九十八年二月九日十八時五十分許，行經國道一號南下二四
    八．一公里路段時，行車速限一百一十公里，經測時速一百
    二十四公里，超速十四公里，行車速度超過規定之最高時速
    未滿二十公里，經雷達測速照相後由國道公路警察局第四警
    察隊斗南分隊警員逕行製單舉發等情，有內政部警政署國道
    公路警察局九十八年三月三日公警局交字第ＺＤＡ０７００
    ０７號舉發違反道路交通管理事件通知單一紙及違規採證照
    片一幀附卷可稽，且異議人對其違規超速之事實並不爭執，
    是異議人所有上開自用一般小客車超速違規之事實，應足認
    定。
(二)、按因避免自己或他人生命、身體、自由、名譽或財產之緊急
    危難而出於不得已之行為，不予處罰。但避難行為過當者，
    得減輕或免除其處罰，行政罰法第十三條固有明文。然該條
    所稱之緊急避難，其要件包括須客觀上確有緊急危難狀態存
    在，行為人主觀出於救助之意思，所為之避難行為，須與目
    的相當且採取損害最小之方式為之，亦即仍須符合比例原則
    。縱本件異議人因旅遊途中舊疾復發，所攜帶慢性病藥已用
    完乙節屬實，衡諸常情，一般人應會自行開車就近送醫治療
    或呼叫救護車緊急送醫，而非返回路程較遠之住所自行服藥
    ，顯見本件異議人並無存在有現時緊急非違規超速別無他法
    救護其法益之危難；況且上開自用小客車超速行駛，車輛並
    未配備任何警示其他車輛之措施，造成公路行車之不特定危
    險，此等危險與其所受危難衡量比較，其避難行為亦顯然過
    當，異議人既未能舉證證明其上開違規行為係緊急避難之唯
    一不得已或必要之行為，則本件異議人所欲避免之危難與該
    行為所造成之風險兩相權衡下，尚難認異議人因舊疾復發駕
    駛上開自小客車返家服藥之行為，得為阻卻其超速行駛違規
    行為之事由。
五、綜上所述，異議人於上揭時、地，駕駛車牌號碼７９６７－
    ＵＷ號自用一般小客車，行車速度，超過規定之最高時速未
    滿二十公里之違規行為，足堪認定。則移送機關依道路交通
    管理處罰條例第三十三條第一項第一款、第六十三條第一項
    第一款之規定，及違反道路交通管理事件統一裁罰基準表之
    相關內容，裁處異議人罰鍰三千元，並記違規點數一點，核
    無違誤。本件異議無理由，應予駁回。
六、據上論斷，應依道路交通管理處罰條例第八十七條第二項，
    道路交通案件處理辦法第十九條，裁定如主文。
中    華    民    國    98    年     5    月    27    日
                        交通法庭法  官  陳金虎
以上正本證明與原本無異。
如不服本裁定應於送達後5日內向本院提出抗告狀（應附繕本）
。
                                書記官  蔡明峰
中    華    民    國    98    年    5     月    27    日


司法院資訊處製作；財團法人民間司法改革基金會備份。
